【裁判字號】    99,上易,526
【裁判日期】    990810
【裁判案由】    損害賠償等
【裁判全文】
臺灣高等法院民事判決                 99年度上易字第526號
上  訴  人  喬安娜服飾實業有限公司
法定代理人  乙○○
被上 訴 人  甲○○
上列當事人間損害賠償等事件，上訴人對於中華民國99年4月16
日臺灣板橋地方法院98年度訴字第2697號第一審判決提起上訴，
本院於99年7月27日言詞辯論終結，判決如下：
    主      文
上訴駁回。
第二審訴訟費用由上訴人負擔。
    事實及理由
一、上訴人主張：被上訴人原受僱為上訴人之業務人員，其以另
    有他就為由，於民國97年7月31日離職，於離職時向上訴人
    騙稱將另覓工作，需上訴人提供空白表格之離職證明書，並
    蓋上公司大小章，上訴人不疑有他，交付空白表格離職證明
    書予被上訴人。嗣上訴人接到臺北市政府勞工局（下稱北市
    勞工局）就業服務中心電話通知，始發現被上訴人明知係自
    願離職，並非遭上訴人資遣，不得請領失業給付，竟為貪圖
    個人不法之利益，唆使當時尚在職之訴外人即會計賴婉玲代
    其在離職證明書上離職原因欄內，勾選非自願離職項目，藉
    以向勞工局就業服務中心申請失業給付，致該中心承辦人員
    陷入錯誤，核撥2個月之失業給付共計新臺幣（下同）2萬5,
    200元予被上訴人。被上訴人前開偽造離職原因以取得不法
    利益之行為，初則造成臺北市政府各有關單位誤認上訴人暗
    中協助被上訴人詐領失業給付，繼則又遭指摘企業逃避給付
    員工資遣費之社會責任，使上訴人之人格、商譽與信用受損
    ，一時難以恢復。被上訴人上開詐欺行為，亦經臺灣臺北地
    方法院（下稱臺北地院）判決確定在案。爰依民法第184條
    、第195條之規定，求為判命被上訴人應給付5萬0,400元，
    及自起訴狀繕本送達翌日起至清償日止，按年息5%計算之利
    息，並應在中國時報、聯合報、自由時報登報公開道歉，及
    行文向北市勞工局說明其不法侵害之情節等語。原審為上訴
    人敗訴之判決，上訴人就上開請求金錢賠償部分不服，提起
    上訴，上訴聲明：(一)原判決關於駁回上訴人後開第2項之訴
    部分廢棄；(二)上開廢棄部分，被上訴人應給付上訴人5萬0,4
    00元，及自起訴狀繕本送達翌日起至清償日止，按年息5%計
    算之利息(上訴人就其餘敗訴部分，未據其聲明不服，業已
    確定）。
二、被上訴人則以：被上訴人原任職於訴外人華緹國際開發有限
    公司（下稱華緹公司），華緹公司與上訴人法定代理人皆為
    乙○○，97年7、8月間華緹公司與上訴人拆夥，被上訴人歸
    屬上訴人，乙○○曾告知若不想留下可離開，因當時上訴人
    未按時發放薪資，亦無事可做，被上訴人遂另覓工作，因聽
    同事稱離職可請領失業補助，便向上訴人提出離職申請，並
    請上訴人開立非自願離職書，於97年7月31日經由會計賴婉
    玲幫忙填寫被上訴人個人資料，再由上訴人用印，當時乙○
    ○曾加以詢問，被上訴人回答係請領失業給付之用，其同意
    蓋章，但僅發放半個月薪資予被上訴人。嗣上訴人竟於97年
    11月間至北市勞工局及臺灣臺北地方法院檢察署（下稱臺北
    地檢署）告發被上訴人係自願離職，並聲稱被上訴人係拿空
    白非自願離職單騙取其蓋章；又北市勞工局檢查之事由，為
    上訴人積欠勞工工資，與被上訴人無關等語，資為抗辯。被
    上訴人於本院聲明：上訴駁回。
三、查上訴人主張被上訴人原受僱為上訴人之業務人員，於97年
    7月31日離職，離職後向北市勞工局就業服務中心請領2個月
    之失業給付2萬5,200元，嗣被上訴人因上開請領失業給付之
    行為，經臺北地院判處詐欺罪行確定等事實，業據其提出臺
    北地院98年度簡字第2679號刑事簡易判決為證，並經本院調
    閱臺北地院上開刑事案卷全卷核對無訛，復為被上訴人所不
    爭執，應堪信為真。
四、上訴人主張被上訴人上開詐領失業給付，造成其人格、商譽
    與信用受損等情，惟為被上訴人所否認，並以前開情詞置辯
    。經查：
  (一)按當事人主張有利於己之事實者，就其事實有舉證之責任；
    但法律別有規定，或依其情形顯失公平者，不在此限，民事
    訴訟法第277條定有明文。本件上訴人主張被上訴人詐領失
    業給付之行為，侵害其商譽及信用，自應由其就被上訴人之
    不法行為、損害之發生及兩者間之因果關係，負舉證之責。
  (二)上訴人主張被上訴人詐領失業給付，造成北市勞工局誤認上
    訴人暗中協助被上訴人詐領失業給付，繼則又遭指摘企業逃
    避給付員工資遣費之社會責任云云，雖提出臺北市政府98年
    4月14日府勞二字第09832920900號函及北市勞工局勞動檢查
    處97年12月12日北市勞檢一字第09732466901號為據。惟查
    ，觀諸上開臺北市政府98年函文內容，該案係因訴外人湯金
    純及倪招錦申訴案而為勞動檢查，與被上訴人無關，而勞動
    檢查處函文，係指上訴人未依規定每月至少定期發給二次工
    資，亦與被上訴人是否詐領失業給付無關，上開二函文並不
    足為被上訴人侵害上訴人人格、商譽或信用之證據。雖然被
    上訴人因詐領失業給付之行為，經臺北地院判刑確定，惟該
    詐領行為之受害人為北市勞工局，並非上訴人，此觀該案判
    決書即明，且被上訴人辯稱離職證明書上之上訴人印章，為
    上訴人法定代理人乙○○所蓋印乙節，業據乙○○於臺北地
    檢署97年度他字第10970號偽造文書案件之97年12月17日檢
    察官訊問時陳述在卷，亦經本院調閱上開案卷核對無誤，檢
    察官就其偽造文書犯行部分，亦為不起訴處分，有臺北地檢
    署98年度偵續字第539號檢察官不起訴處分書在卷可查，而
    觀諸刑事案卷所附被上訴人之離職證明書，其離職原因欄有
    非自願離職與自願離職二項供勾選，證明書下方並列有就業
    保險法第36條詐領失業給付之處罰規定，以提醒申請人及出
    具證明書之人，該等欄位及警示文句顯著，乙○○於蓋章時
    ，應得清晰看見，被上訴人辯稱乙○○於蓋章時曾加以詢問
    用途等語，衡諸社會一般常情，尚堪採信。又上訴人雖主張
    賴婉玲已與其達成調解云云，並提出臺灣士林地方法院98年
    度他調字第750號調解筆錄附卷可稽。然調解係本於當事人
    之互相讓步，以終止糾紛，與事實之認定無涉，亦無拘束調
    解當事人以外之人之效力，自不足為被上訴人侵害上訴人人
    格、商譽或信用之證明。此外，上訴人並未提出其他證據證
    明上訴人詐領失業給付，致使北市勞工局誤認上訴人協助被
    上訴人或逃避員工資遣費，並予以百般刁難或惡言相向等情
    ，亦未提出證據證明其人格、商譽及信用，究受有如何之損
    害，其主張被上訴人應負侵權行為損害賠償責任，自無足採
    。況按民法第195條第1項規定之非財產上損害賠償，於公司
    並不適用之（最高法院62年度台上字第2806號判例意旨參照
    )，上訴人依該規定請求被上訴人賠償其非財產上之損害，
    亦屬無據。
五、綜上所述，上訴人主張被上訴人向其騙取空白離職證明書，
    偽填其非自願離職，向北市勞工局詐領失業給付，侵害其人
    格、商譽及信用，為不足採，被上訴人抗辯未侵害上訴人之
    商譽及信用，尚屬可信。從而，上訴人主張本於民法第184
    條、第195條規定，請求被上訴人給付非財產上損害5萬0,40
    0元本息，為無理由，不應准許。原審為上訴人敗訴之判決
    ，尚無不合。上訴意旨指摘原判決不當，求予廢棄改判，為
    無理由，應予駁回。
六、本件事證已明，兩造其餘攻擊防禦方法及未經援用之證據，
    經審酌後，均無礙前述認定，爰不予一一論述，附此敘明。
七、據上論結，本件上訴為無理由。依民事訴訟法第449條第1項
    、第78條，判決如主文。
中    華    民    國    99    年    8     月    10    日
                    民事第11庭
                        審判長法  官  鄭雅萍
                              法  官  詹文馨
                              法  官  劉坤典
正本係照原本作成。
不得上訴。
中    華    民    國    99    年    8     月    10    日
                              書記官  劉育妃

司法院資訊處製作；財團法人民間司法改革基金會備份。
